臺灣臺南地方法院刑事判決
111年度易字第463號
公  訴  人  臺灣臺南地方檢察署檢察官
被      告  高月啾


上列被告因侮辱案件，經檢察官提起公訴（111年度偵續字第32
號），本院判決如下：
    主  文
高月啾犯公然侮辱罪，處拘役拾日，如易科罰金，以新臺幣壹仟
元折算壹日。
    事  實
一、高月啾於民國110年12月2日8時30分許，至臺南市○區○○街00
    0號「○○早午餐店」購買無糖豆漿，因不滿店員李佳蓉誤交
    付含糖豆漿，於李佳蓉已表示道歉之情形下，認為李佳蓉非
    誠心道歉，離去該店後，竟基於公然侮辱之犯意，於同日9
    時34分許、10時4分許，再度返回上開店中，在該不特定人
    得以共見共聞之場合，先後多次以「你很王八蛋」、「你這
    個王八蛋」、「王八蛋」等語辱罵李佳蓉，毀損其聲譽，足
    以貶損李佳蓉之人格及社會評價。經李佳蓉現場錄影錄音蒐
    證提告而查獲。
二、案經告訴人李佳蓉告訴臺灣臺南地方檢察署檢察官偵查起訴
    。
    理  由
一、證據能力部分：本判決以下所引用之具傳聞性質之證據，檢
    察官及被告於本案準備程序均表示同意做為證據使用，迄於
    言詞辯論終結前，亦未爭執其證據能力，本院審酌前開證據
    之作成或取得之狀況，並無非法或不當取證之情事，且經本
    院於審判期日就上開證據依法進行調查、辯論，依刑事訴訟
    法第159條之5規定，均具有證據能力。
二、訊據被告否認有公然侮辱之犯行，並辯稱：是她先罵我，而
    且這些話都只是他先罵我之後，事發二十分鐘之後才說出。
    前面兩句有，但後面王八蛋那句沒有，我不是針對人，我是
    對事情，且我是內心感嘆云云。然查：
　㈠告訴人李佳蓉於警詢及偵查中指稱：『我於110年12月2日8時3
    0分許，在我工作場所○○早午餐上班時，有一位客人來買豆
    漿，她點了一杯無糖豆漿，該客人離開後過一陣子跑回店內
    稱剛剛店家給錯餐點，給成有糖豆漿，我聽到後立刻向這位
    客人道歉，但這位客人不斷辱罵我，內容包括「你雞雞歪歪
    」、「你耳朵去割包皮」、「你王八蛋」，我下隨即報警請
    警方到場處理，但這位客人在警察到場前離開了，後來這位
    客人又在同日9時30分跑回店內罵我，內容大約與前述差不
    多，所以我又報請警方到場處理，並提出妨害名譽告訴』、
    「現場還有我的同事李宜真在場」等語，並提出錄音檔案以
    及譯文供作證據。依據告訴人所提出之錄音譯文所示，被告
    確實有對告訴人說「你很王八蛋」、「我只聽到你在那邊雞
    雞歪歪啦」、「你現在逼我用罵三字經，說要告我，你這個
    王八蛋，跟你講王八蛋不是三字經啦」、「你耳朵包皮哦」
    、「王八蛋」等語，核與告訴人警詢及偵訊中之指述相符。
    　
  ㈡另證人即告訴人之同事李宜真於偵查中證稱：「（問：110年
    12月2日上午，你有在台南市○區○○街000號○○早午餐店內上
    班？）是」、「（問：當日李佳蓉與高月啾發生糾紛？）高
    月啾要無糖豆漿，但她沒有說清楚，就跑回來罵李佳蓉給她
    加糖豆漿」、「（問：高月啾罵李佳蓉什麼？）9點多的時
    候高月啾回來，她開始罵李佳蓉"你王八蛋"、"你耳朵去包
    皮"，我們跟他道歉，10點多時後她又回來，她又罵李佳蓉"
    你雞雞歪歪"、"你耳朵去包皮"、"你王八蛋"」等語。證人
    李宜真為事發地點○○早午餐店的員工，為告訴人的同事，事
    發時同樣在該店內工作，親自見聞了被告與告訴人發生衝突
    的過程，其證述聽聞被告辱罵告訴人「你雞雞歪歪」、「你
    耳朵去包皮」、「你王八蛋」等噢，與告訴人之指述以及卷
    附之錄音譯文相符，且證人李宜真與被告並不認識，亦無恩
    怨，當無設詞誣陷之可能，足認證人李宜真之證述為真實。
  ㈢被告對於在與告訴人發生糾紛溝通過程中有說「王八蛋」、
    「你王八蛋」等語並不否認，惟被告首先辯稱，這些話她並
    不是針對告訴人，是自己對著空氣說話；又說這是她的口頭
    禪，並沒有在罵人。於本院審理時則辯稱，我只承認王八蛋
    是說重一點，但在我六十年次的語言那個年代溝通言語就是
    這樣等語。然查，告訴人李佳蓉指稱，被告這些話就是在罵
    他，而證人李宜真在偵查中也證稱：「當時高月啾是對著李
    佳蓉講的」，顯見被告辯稱，這些話不是針對告訴人，而是
    自己對著空氣說話云云，並非真實，為其事後卸責之詞。再
    者，依據教育部重編國語辭典修訂本所載：『王八蛋，釋義
    ：罵人的話。即雜種的意思。《文明小史》第一一回：「我好
    好的事情，都壞在你們這些手裡了！」也稱為「忘八旦」、
    「忘八蛋」』，「王八蛋」為罵人用語乃一般眾所周知之事
    項，不論是哪個年代的人，都不會拿罵人的話做為溝通用語
    ，否則還沒有溝通，就先發生衝突了。
　㈣綜上所述，被告因為告訴人送錯被告購買的無糖豆漿，而對
    於告訴人以「王八蛋」、「你王八蛋」等語加以辱罵，確實
    足以產生貶損告訴人之人格及社會評價，其行為已該當刑法
    第309條第1項公然侮辱罪之構成要件。被告雖有諸多辯解，
    然均無可採信，已如前述。本件被告公然侮辱犯行已臻明確
    ，自應依法論科　
三、核被告所為，係犯刑法第309條第1項之公然侮辱罪。被告多
    次以「王八蛋」、「你王八蛋」等語辱罵告訴人之行為，係
    於密切接近之時、地實施，侵害法益同一，各行為獨立性極
    為薄弱，且係出於同一事件引起，依一般社會健全觀念，在
    時間差距上，難以強行分開，應視為數個舉動之接續施行，
    合為包括之一行為予以評價，屬接續犯，論以一罪。原審酌
    被告僅因為告訴人將她所點的無糖豆漿送錯成含糖豆漿，在
    告訴人已向被告表明歉意，並重新將被告原所欲購買的無糖
    豆漿送上，卻仍不依不饒，在店內公開的場合下，不斷以「
    王八蛋」、「你王八蛋」等語辱罵告訴人，且犯後至今毫不
    認為自己有錯，並將店員一時的疏忽，刻意解釋成是店員故
    意刁難，其犯後態度著實不佳，兼衡被告自陳高職畢業之教
    育程度，目前從事靈修健康導引疾病預防，沒有薪水，獨居
    ，以其父親留下的積蓄過活等一切家庭經濟狀況，量處如主
    文所示之刑，並諭知易科罰金之折算標準。
四、不另為無罪諭知部分：公訴人起訴所指摘之犯罪事實中，除
    前揭被告以「王八蛋」、「你王八蛋」等語辱罵告訴人外，
    尚稱被告另有以「你在那邊雞雞歪歪」、「你耳朵包皮」等
    語辱罵告訴人。然查，所謂「雞雞歪歪」是形容說話嘮叨或
    做事挑剔、存心刁難別人；而「耳朵包皮」則是形容人家耳
    背，聽不清楚別人講的話。被告因為告訴人送錯餐點，事後
    雙方在爭執的過程中，以上揭「你在那邊雞雞歪歪」來指稱
    告訴人，其意僅在形容告訴人說話嘮叨或做事挑剔、存心刁
    難別人，此為被告在與告訴人談論送錯商品之過程中，主觀
    上認為告訴人說話嘮叨，為其個人之主觀評價，本受憲法言
    論自由之保障，而不應以公然侮辱罪相繩；至於說告訴人「
    你耳朵包皮」，則是認為告訴人送錯餐點，是耳朵不好，沒
    有聽清楚告訴人的點餐。被告上揭「你在那邊雞雞歪歪」、
    「你耳朵包皮」等語，用語雖粗俗不遜，對人態度欠缺尊重
    ，但並無明顯謾罵、貶損告訴人評價之意，應屬受憲法保障
    之言論自由範疇，自不應構成刑法第309條第1項之公然侮辱
    罪。公訴人起訴書指稱，被告以「你在那邊雞雞歪歪」、「
    你耳朵包皮」等語辱罵告訴人，與前揭以「王八蛋」、「你
    王八蛋」等語辱罵告訴人係屬一個公然侮辱行為的接續，為
    裁判上一罪，自不另為無罪之諭知。
據上論斷，應依刑事訴訟法第299條第1項前段，刑法第309條第1
項、第41條第1項前段，判決如主文。
本案經檢察官陳鋕銘提起公訴，檢察官李佳潔到庭執行職務。
中　　華　　民　　國　　111 　年　　6 　　月　　24　　日
　　　　　　　　　刑事第六庭    法　官　鄭銘仁
以上正本證明與原本無異。
如不服本判決應於收受本判後20日內向本院提出上訴書狀，並應
敘述具體理由。其未敘述上訴理由者，應於上訴期間屆滿後20日
內向本院補提理由書狀（均須按他造當事人之人數附繕本）「切
勿逕送上級法院」。
  　　　　　　　　　　　　　　　書記官　陳姝妤
中　　華　　民　　國　　111 　年　　6 　　月　　27　　日
附錄本案論罪科刑法條：
中華民國刑法第309條
公然侮辱人者，處拘役或9千元以下罰金。
以強暴犯前項之罪者，處1年以下有期徒刑、拘役或1萬5千元以
下罰金。